【裁判字號】    89,婚,793
【裁判日期】    890925
【裁判案由】    離婚等
【裁判全文】
臺灣板橋地方法院民事判決  八十九年度婚字第七九三號
    原      告  甲○○
    被      告  乙○○
右當事人間請求離婚事件，本院判決如左：
    主      文
准原告與被告離婚。
訴訟費用由被告負擔。
    事      實
甲、原告方面：
  一、聲明：求為判決如主文。
  二、陳述：
      兩造於民國八十九年四月十八日在越南結婚，被告係越南國人，嗣於八十九年
      六月十二日在臺灣辦理結婚戶籍登記完竣，原告並於八十九年六月二十八日將
      被告自越南接至臺灣同居，詎被告自來臺灣後，非但不肯與原告同房，亦不肯
      作家務事，且直說不能習慣臺灣的生活，並常以斷食、自殺．．．等方式要求
      返回越南，原告與家人不堪其擾，是兩造之婚姻既無法維持，且無回復之望，
      應係符合民法第一千零五十二條第二項之規定，為此提起本件訴訟，請求判決
      兩造離婚。
  三、證據；提出戶籍謄本一件、越南出入境卡影本一件。
乙、被告方面：
  一、聲明：求為判決駁回原告之訴。
  二、陳述：
      兩造於民國八十九年四月十八日在越南結婚，被告係越南國人，嗣於八十九年
      六月十二日在臺灣辦理結婚戶籍登記完竣，原告並於八十九年六月二十八日將
      被告自越南接至臺灣同居，被告自來臺灣後，並非未作家務事，是因原告曾說
      出一些話，使被告認為原告覺得被告結婚只是為了錢因而受辱，原告曾問被告
      是否想回越南，被告稱願意，兩造言語往來遂發生摩擦，所以被告才說不願與
      原告同房。本件婚姻至此，已無維持之必要，被告目前想離婚回越南。
    理      由
一、按離婚依起訴時夫之本國法及中華民國法律，均認其事實為離婚原因者，得宣告
    之。但配偶之一方為中華民國國民者，依中華民國法律。涉外民事法律適用法第
    十四條定有明文。本件原告係本國人，被告係越南人，本件離婚依上開規定，自
    應依我國民法之規定，合先敘明。
二、本件原告起訴主張：兩造於八十九年四月十八日在越南結婚，被告係越南國人，
    嗣於八十九年六月十二日在臺灣辦理結婚戶籍登記完竣，原告並於八十九年六月
    二十八日將被告自越南接至臺灣同居，詎被告自來臺灣後，非但不肯與原告同房
    ，亦不肯作家務事，並常以斷食、自殺．．．等方式要求返回越南，原告與家人
    不堪其擾，是兩造之婚姻既無法維持，且無回復之望，應係符合民法第一千零五
    十二條第二項之規定，為此提起本件訴訟，請求判決兩造離婚。被告則以：結婚
    來臺灣與原告同居，原告經常在言語上稱被告是為錢才結婚的，因而使被告受辱
    ，且兩造亦因被告回越南之事常起摩擦，因而才未同房而眠，本件婚姻已無維持
    之必要，被告目前想離婚回越南等語為辯。
三、按婚姻乃一男一女之兩性結合，以組織家庭，共同生活為目的。是我國遂於民法
    第四編親屬編第三節明定婚姻之普通效力，其中第一千零零一條即規定夫妻之同
    居義務，即在彰顯上開婚姻以組織家庭、共同生活為目的之本質。故如有足以破
    壞共同生活或難以維持共同生活之情事發生，允宜許其離婚以消滅婚姻關係。民
    國七十四年六月三日修正公布之民法親屬編，就裁判離婚之原因增設民法第一千
    零五十二條第二項規定：「有前項以外之重大事由，難以維持婚姻者，夫妻之一
    方得請求離婚。但其事由應由夫妻之一方負責者，僅他方得請求離婚」，乃關於
    夫妻請求裁判離婚事由之概括規定，其目的在使夫妻請求裁判離婚之事由較富彈
    性，是夫妻間苟已發生足使「婚姻難以維持之重大事由」，縱不符同條第一項所
    列各款情形，自仍得依上開第二項規定訴請離婚。經查，本件原告主張被告於八
    十九年六月二十八日來臺灣後，即一直不與原告同房，並稱不能習慣臺灣的生活
    ，執意要回越南等情，被告對兩造未能同房之情事亦不爭執，是兩造自結婚之後
    雖於原告在臺灣之住所同居，然並未同房而眠，顯然與夫妻生活之本質有違，復
    參以被告係越南人，至今不能適應臺灣的生活習慣，其亦表示想離婚回到越南等
    情，是足認兩造爭執迄無和緩之跡象，對於以組織家庭、共同生活為目的之婚姻
    圓滿性均戕害甚大，且從以上事證，未見有何復合之可能性可言，是可認定雙方
    感情確已破裂，顯無和諧之望，兩造既自被告來臺灣後即未同房，徒有夫妻之名
    而無夫妻之實，與夫妻以共同生活為目的之本質完全相悖，已構成婚姻難以維持
    之重大事由，且凡此種種情事，應係出於異國聯姻，兩造之出生、所受教育程度
    、文化、經濟．．．等生長環境完全不同，以致文化上有所扞挌所致，非可歸責
    於原告。揆諸首揭說明，原告依民法第一千零五十二條第二項之事由據以請求裁
    判離婚，於法並無不合，應予准許。
三、據上論結，本件原告之訴為有理由，並依民事訴訟法第七十八條，判決如主文。
中      華      民      國    八十九    年      九      月    二十五    日
                                  臺灣板橋地方法院家事法庭
~B法      官  鍾啟煌
右為正本係照原本作成。
如對本判決上訴，須於判決送達後二十日內向本院提出上訴狀。
中      華      民      國    八十九    年      九      月    二十五    日
~B法院書記官  王慈嬰


司法院資訊處製作；財團法人民間司法改革基金會備份。
